【裁判字號】    89,台上,2716
【裁判日期】    890518
【裁判案由】    違反水利法
【裁判全文】
最高法院刑事判決                              八十九年度台上字第二七一六號
    上  訴  人  乙○○
                甲○○
    共      同
    選任辯護人  巫維仁律師
右上訴人等因違反水利法案件，不服台灣高等法院台中分院中華民國八十七年四月二
十一日第二審判決（八十六年度上訴字第二一六四號，起訴案號：台灣台中地方法院
檢察署八十六年度偵字第一一○六九號），提起上訴，本院判決如左：
    主  文
原判決撤銷，發回台灣高等法院台中分院。
    理  由
本件原判決認定上訴人乙○○、甲○○等基於共同概括犯意之聯絡，自民國八十六年
二、三月間起，在台中縣烏日鄉○○○○段同安厝堤防下游一百五十公尺處之河川警
戒線內之行水區域內，堆置砂石，足以生損害於公共危險。經台中縣政府於同年五月
一日上午十一時四十分會警查獲，共堆放砂石一‧○○九九公頃等情。因而撤銷第一
審諭知上訴人等無罪之判決，改判論處上訴人等共同連續在行水區內堆置砂石，致生
公共危險罪刑。固非無見。
惟查，(一)、刑事訴訟法第九十五條第一款規定，訊問被告應先告知犯罪嫌疑及所犯罪
名。罪名經告知後，認為應變更者，應再告知。本件依原審審判筆錄所載，原審於審
判期日固告知上訴人等如起訴書所載之罪名，即涉犯水利法第九十二條第一項後段之
罪嫌，惟嗣後未再告知有變更罪名之情事，而逕予變更起訴法條，改依同法第九十二
條之一第一項後段之罪名論罪科刑，自屬有礙於上訴人等行使防禦權，所踐行之訴訟
程序顯有違誤。(二)水利法第九十二條之一、第一項後段規定，違反該法第七十八條第
一項各款情形之一，致生公共危險者，處五年以下有期徒刑，得併科六千元以上三萬
元以下罰金。原審依此論處上訴人等罪刑，惟對上訴人等所為，究係違反該法第七十
八條第一項何款之情事，以及如何認定致生公共危險之理由，均漏未說明，自屬判決
不備理由之違誤。(三)、原判決事實欄記載，上訴人等自八十六年二、三月間起，在上
述行水區域內堆置砂石，足以生損害於公共危險等情，並未明白認定上訴人等究係連
續數次堆置砂石、或係基於單一之意思接續進行犯罪，致事實尚欠明確，則其理由論
述上訴人等所為應構成連續犯云云，自失所依據，亦屬疏誤。上訴人等上訴意旨，均
指摘原判決不當，非無理由，應認有撤銷發回更審之原因。
據上論結，應依刑事訴訟法第三百九十七條、第四百零一條，判決如主文。
中      華      民      國    八十九    年      五      月     十八     日
                              最高法院刑事第八庭
                                  審判長法官  吳  雄  銘
                                        法官  池  啟  明
                                        法官  石  木  欽
                                        法官  郭  毓  洲
                                        法官  吳  三  龍
      右正本證明與原本無異
                                              書  記  官
中      華      民      國    八十九    年      五      月    二十三    日


司法院資訊處製作；財團法人民間司法改革基金會備份。
